【裁判字號】    98,交上易,22
【裁判日期】    990210
【裁判案由】    過失致死
【裁判全文】
臺灣高等法院花蓮分院刑事判決        98年度交上易字第22號
上  訴  人  臺灣花蓮地方法院檢察署檢察官
被      告  丙○○
上列上訴人因過失致死案件，不服臺灣花蓮地方法院98年度交易
字第49號中華民國98年10月26日第一審判決（起訴案號：臺灣花
蓮地方法院檢察署98年度偵字第1587號），提起上訴，本院判決
如下：
    主  文
原判決撤銷。
丙○○犯過失致人於死罪，處有期徒刑柒月。緩刑貳年，並應於
判決確定後陸個月內給付乙○新臺幣壹佰萬元。
    事  實
一、丙○○於民國98年3月5日19時20分許，駕駛車牌號碼L3-895
    1號自用小客車，自花蓮縣花蓮市往瑞穗鄉方向由北往南行
    駛，行經台九線南下車道250.9公里處即花蓮縣光復鄉○○
    路○段21巷前設有閃光黃燈之交岔路口時，本應注意該處限
    速為每小時60公里（起訴書誤載為50公里），行駛時應注意
    車前狀況，而依當時天候雨、夜間有照明、柏油濕潤路面無
    缺陷亦無障礙物，並無不能注意之情事，竟怠於注意，仍以
    每小時63至65公里速度超速行駛，適有行人王玉寶於該路口
    由西往東徒步欲穿越台九線道路，亦疏未注意應待左右均無
    來車時始可小心迅速通過，而貿然穿越上開道路，丙○○一
    時車閃煞不及，其駕駛之自用小客車撞擊王玉寶倒地，致王
    玉寶受有顱內出血併胸腔內出血之傷害，經送鳳林榮民醫院
    急救後，仍因傷重延至同日22時15分許不治死亡。丙○○於
    肇事後，在未被有偵查犯罪職權之機關或公務員發覺前，親
    自電話報警，承認為肇事者並報明姓名、地點，請花蓮縣警
    察局派員前往處理，而自首接受裁判。
二、案經丙○○自首及花蓮縣警察局鳳林分局報告臺灣花蓮地方
    法院檢察署檢察官偵查起訴。
    理  由
一、證據能力部分：被告於本院準備程序中對於卷內供述或非供
    述證據均不爭執其證據能力，迄於本院言詞辯論終結前亦未
    聲明異議，而上開證據並無違法取證或證明力過低之瑕疵，
    認為以之作為證據並無不適當之情形，依刑事訴訟法第159
    條之5規定，認均有證據能力。
二、認定被告犯罪事實之證據：
  (一)被告於本院審理時坦承其以時速63至65公里之速度超速行駛
    致撞擊被害人死亡，本件車禍的發生其有過失等情。
  (二)被告上開自白核與卷附道路交通事故現場圖、道路交通事故
    調查報告表(一)(二)、花蓮縣警察局鳳林分局處理相驗案件初步
    調查暨報驗表各1件、現場及車輛照片24張相符。又本件肇
    事路段行車速限為每小時60公里，路口設有閃光黃燈，當時
    天候雨，路面濕潤，有上揭道路交通事故現場草圖、道路交
    通事故調查報告表(一)(二)、現場照片等在卷可稽（見臺灣花蓮
    地方法院檢察署98年度相字第56號卷第29、31頁），起訴書
    認速限為50公里，尚屬有誤。至於被害人之孫甲○○雖主張
    肇事時路面乾燥，並未下雨等情，但依警方上開道路交通事
    故調查報告表(一)記載當時天候雨、路面溼潤，且依肇事現場
    照片顯示地面確有溼潤之情形，但從被告停車位置車輛底盤
    下方仍顯示較為乾燥之情形即推知當時雨勢不大，被害人之
    孫甲○○上開主張尚非可採。又依道路交通事故現場圖所示
    ，被告自用小客車之煞車痕為27.5公尺，而當時肇事路段之
    路面情況為3年以上之潮濕路面，參酌卷附「一般公路汽車
    煞車距離與行車速度對照表」所示計算（見同上卷第38頁）
    ，當時被告行車速度應約為63-65公里，起訴書依乾燥路面
    認被告時速為70公里，與卷附證據不符，亦無所據，併予敘
    明。
  (三)此外，並有鳳林榮民醫院診斷證明書、臺灣花蓮地方法院檢
    察署檢察官勘（相）驗筆錄、相驗屍體證明書、檢驗報告書
    、相驗照片在卷可證。
  (四)按駕駛人駕駛汽車，應遵守道路交通標誌、標線、號誌之指
    示，並服從交通指揮人員之指揮；行車速度，依速限標誌或
    標線之規定；汽車行駛至交岔路口，其行進、轉彎，應依下
    列規定：一、應遵守燈光號誌或交通指揮人員之指揮；汽車
    行駛時，駕駛人應注意車前狀況，隨時採取必要之安全措施
    ，道路交通安全規則第90條、第93條第1項、第94條第3項、
    第102條第1項第1款定有明文。又閃光黃燈表示「警告」，
    車輛應減速接近，注意安全，小心通過，道路交通標誌標線
    號誌設置規則第211條亦有規定。本件被告駕駛汽車行經設
    有閃光號誌之肇事路段，應注意減速接近，而依當時路況並
    無不能注意之情形，竟疏未注意被害人通過上開路段，仍貿
    然超速行駛以致肇事，其有過失至為顯然。而被害人因遭被
    告車輛撞擊死亡，被告之過失與被害人之死亡間有因果關係
    甚明。又被害人王玉寶徒步欲穿越台九線道路時，雖疏未注
    意等待左右均無來車時再小心迅速通過，而與有過失，惟被
    告仍無從因被害人上開過失而免其責任。
  (五)從而，本件被告駕駛汽車因過失肇事致被害人死亡之事實甚
    為明確，應依法論科。
三、論罪科刑：
    核被告所為，係犯刑法第276條第1項之過失致人於死罪。被
    告肇事後，於其犯行未為有偵查權限之機關發覺前，親自電
    話報警並承認為肇事人，有花蓮縣警察局道路交通事故肇事
    人自首情形紀錄表1紙在卷可憑，被告亦未逃避偵、審程序
    ，合於自首之要件，依刑法第62條前段規定，減輕其刑。爰
    審酌被告無犯罪紀錄、大學畢業之智識程度、當時為夜間，
    而被害人著深色長褲、花紋上衣，被告交通違規之情節、犯
    後坦承犯行並有悔意，態度尚佳，惟因其一時疏失，導致被
    害人因而喪失寶貴之生命，造成難以回復之損害，被告雖表
    示有賠償被害人家屬之意願，但僅願在保險理賠金額之外另
    賠償50萬元，被害人家屬則無法接受認被告應另行負擔100
    萬元之賠償始足以使用路人生警惕之效，而被告正值壯年，
    以其擔任公務員之薪資不低及工作穩定等情狀而言，其應有
    能力於保險金額外再理賠被害人家屬相當之金額卻不願為之
    等一切情狀，量處如主文所示之刑。又被告未曾受有期徒刑
    以上刑之宣告，有臺灣高等法院被告前案紀錄表1份在卷可
    按，經此科刑教訓，應無再犯之虞，本院認其所受之刑以暫
    不執行為適當，爰併諭知緩刑2年，並依刑法第74條第2項第
    3款之規定，命被告於判決確定後6個月內給付被害人之繼承
    人乙○新臺幣100萬元。
四、原審認事用法固非無見，惟原審判決疏未審酌現場設有閃光
    號誌，警告被告應減速接近，小心通過，以及被害人穿越道
    路亦未小心迅速通過等情，事實認定尚有未合，且被告迄未
    賠償被害人之家屬等情，檢察官上訴主張原判決不當量刑過
    輕等情，為有理由，應予撤銷改判。
五、據上論斷，應依刑事訴訟法第369條第1項前段、第364條、
    第299條第1項前段，刑法第276條第1項、第62條前段、第74
    條第1項第1款、第2項第3款，刑法施行法第1條之1，判決如
    主文。
本案經檢察官朱秋菊到庭執行職務。
中    華    民    國    99    年    2     月    10    日
                  刑事庭審判長法  官  何方興
                              法  官  賴淳良
                              法  官  林碧玲
以上正本證明與原本無異。
本件不得上訴。
中    華    民    國    99    年    2     月    10    日
                              書記官  李閔華
附錄本判決論罪之法律條文：
中華民國刑法第276條第1項
因過失致人於死者，處2年以下有期徒刑、拘役或2千元以下罰金
。

司法院資訊處製作；財團法人民間司法改革基金會備份。
